臺北高等行政法院判決
　　　　　　　　　　　　　　　　　　 92年度訴字第05534號
　　　　　　　　　　　　　　　.
原　　　告　甲○○
被　　　告　財政部臺北市國稅局
代　表　人　張盛和（局長）
訴訟代理人　乙○○
上列當事人間因綜合所得稅事件，原告不服財政部中華民國92年
10月17日台財訴字第0920053152號訴願決定（案號：第00000000
號），提起行政訴訟。本院判決如下：
　　主  文
訴願決定及原處分（復查決定）關於短漏報退職所得所處罰鍰部
分均撤銷。
原告其餘之訴駁回。
訴訟費用由原告負擔二分之一，餘由被告負擔。
　　事  實
一、事實概要：原告民國（下同）89年度綜合所得稅結算申報，
    短漏報其本人、配偶徐蔡富美及受扶養親屬徐媺媺之營利、
    薪資及退職所得計新臺幣（下同）2,404,672 元，案經被告
    查獲，乃併課其綜合所得稅，核定綜合所得總額為 3,320,
    090元，淨額為 2,758,539元，並按短漏稅額318,256元，處
    0.2 倍罰鍰 63,600 元。原告對被告原核定增列其退職所得
    2,603,135 元、否准認列捐贈扣除額13,250元與房屋租金支
    出扣除額96,000元及罰鍰處分不服，申請復查，經被告以92
    年6月17日財北國稅法字第 0920222666號復查決定，除准予
    追認捐贈扣除額13,250元，變更核定綜合所得淨額為2,745,
    289元，並核減罰鍰800元，變更罰鍰為62,800元外，其餘部
    分未准變更，原告仍未甘服，提起訴願，遭決定駁回，遂就
    退職所得、營利所得及其罰鍰部分向本院提起行政訴訟。
二、兩造聲明：
　(一)原告聲明：訴願決定及原處分關於退職所得、營利所得及其
    罰鍰不利原告部分均撤銷。
　(二)被告聲明：駁回原告之訴。
三、兩造之爭點：
    原告主張其合併航空貨運站及華儲公司年資，申報計算退職
    所得，應屬合理，縱不符規定，亦與短漏報有別，又其因未
    收到股利所得扣繳憑單，致漏報營利所得，並無故意過失，
    是否可採？
　(一)原告主張：
    1.華儲股份有限公司（下稱華儲公司）於 89年1月承接裁撤
      之台北航空貨運站所有財產、營業項目及作業人員。原告
      於華儲公司承接後 1 個月退職，退職所得總額為 6,047,
      355元，其中由航空貨運站支給3,444,220元，華儲公司支
      給2,603,135元。原告任職年資計有大雪山林業公司6年，
      任教中埔中學2年，航空貨運站27年，承接之華儲公司1個
      月。華儲公司承接航空貨運站全部資產、營業項目及全體
      人員時，對應給付原有員工之權益，已概括承受，原告為
      員工之一，應得之退職金以30餘年年資計算，為 600萬元
      ，貨運站支付340餘萬元，餘由華儲公司支付260餘萬元，
      就原告個人而言，合併申報應屬合理合法。縱令與所得稅
      法規定不符，而經被告重行核計，惟仍與漏報或短報所得
      不同。
    2.原告依據上市（櫃）公司計算之扣繳憑單申報者，就有60
      多筆，如非原告未接獲扣繳憑單，又何吝於申報？縱令有
      非故意漏報或短報，仍應就實際情況以非故意過失之數量
      比例以度罰責。
　(二)被告主張：
    1.本稅部分：
      (1)退職所得部分：
        本件原告89年度綜合所得稅結算申報，自行申報其源
          自華儲公司之退職所得為323,677 元，被告原核定依
          查得之退職所得扣繳憑單，核定原告退職所得為
          2,603,135元，併課原告當年度綜合所得稅。
        按退職所得之所得額計算所適用之「年資」，係以該
          次個人領取之退休金或退職金時，所為核算之服務年
          資為基礎，此觀之所得稅法第14條第1項第9類退職所
          得之規定自明。經查原告原任職臺北航空貨運站，其
          於 89年1月16日因該航空貨運站裁撤而離職，並結算
          年資，一次領取退職金3,444,220 元，原告續於同日
          至華儲公司履職，復於 89年2月16日辦理退職，該公
          司乃給付原告退職金 2,715,635元，並依原告退職年
          資半年、核計免稅退職金額為 112,500元（計算式：
          150,000×1/2+(300,000-150,000)×1/2× 50%=112,
          500；未滿半年以半年計），應稅退職所得為 2,603,
          135元（計算式：2,715,635 - 112,500 = 2,603,135
          ），此有華儲公司 92年1月7日2003ＰＺ／ＨＺ00047
          Ａ號函附卷可稽，足堪信實。至原告申稱其已依法計
          算並提示相關證明文件供核乙節，核其主張係將已一
          次給付退職所得，並結清退職年資之航空貨運站退職
          年資累加華儲公司之退職年資，合計退職年資為36年
          ，應稅退職所得為 323,677元，惟原告既已自航空貨
          運站離職，並一次支領退職金，原告與該貨運站之僱
          傭關係即於同日終止；原告嗣後至華儲公司履新，縱
          其於 1個月後即離職，亦不影響其前一工作年資已結
          清之事實。是原告於華儲公司退職時自該公司取得之
          退職金，其退職年資即無與前一工作之年資合計之可
          能，亦無民法第304條及305條之適用，被告原核定按
          原告退職時之服務年資1個月（未滿6個月，以半年計
          ），核計原告免稅退職金額為 112,500元，應稅之退
          職所得為 2,603,135元，徵諸相關規定，並無不合。
      (2)營利所得部分：原告不得以未收到扣繳憑單，而解免申
        報責任。
    2.罰鍰部分：
      (1)本件原告於辦理89年度綜合所得稅結算申報時，短漏報
        其本人、配偶及受扶養親屬之營利、薪資及退職所得計
        2,404,672元，致短漏所得稅額318,256元，被告原處分
        就短漏稅額，依規定處0.2倍罰鍰 63,600元（計算式：
        318 256×0.2=63,651；計至百元止）。
      (2)原告主張未收到系爭所得之扣繳憑單，並非故意漏報，
        請予免罰等情。經查原告等確有該漏報營利及退職所得
        ，此有卷附所得資料可稽，原告即應依所得稅法第71條
        規定辦理申報，非待收到扣繳憑單始負申報責任，又扣
        繳憑單為抵繳稅款之依據，非申報所得之唯一憑據，原
        告亦可向原扣繳單位查詢或申請補發，尚不能以未收到
        扣繳憑單而免其申報義務。至原告短報退職所得部分，
        係誤將已結清之退職年資合併計算，業如前述，是以原
        告對於前揭所得漏未申報，縱非故意，仍難卸免其過失
        漏報之責任，徵諸相關規定，原處分據以處罰，尚無不
        合。惟經追認捐贈扣除額13,250元，重行核計其漏稅額
        為314,281元，依前揭規定應處罰鍰 62,800元（計算式
        ：314,281×0.2 =62,856，計至百元止），與原處罰鍰
        63,600元之差額 800元，復查決定准予核減，並無違誤
        。
　　理  由
一、按「個人之綜合所得總額，以其全年左列各類所得合併計算
    之︰第一類：：：：：第九類︰退職所得︰凡個人領取之退
    休金、資遣費、退職金、離職金、終身俸及非屬保險給付之
    養老金等所得。但個人領取歷年自薪資所得中自行繳付儲金
    之部分及其孳息，不在此限。一、一次領取者，其所得額之
    計算方式如左︰（一）一次領取總額在15萬元乘以退職服務
    年資之金額以下者，所得額為零。（二）超過15萬元乘以退
    職服務年資之金額，未達30萬元乘以退職服務年資之金額部
    分，以其半數為所得額。（三）超過30萬元乘以退職服務年
    資之金額部分，全數為所得額。退職服務年資之尾數未滿 6
    個月者，以半年計；滿 6個月者，以一年計。．．．」為行
    為時所得稅法第 14條第1項第9類第1款所明定。又按「納稅
    義務人已依本法規定辦理結算申報，但對依本法規定應申報
    課稅之所得額有漏報或短報情事者，處以所漏稅額 2倍以下
    之罰鍰。」為行為時所得稅法第110條第1項所明定。復按「
    人民違反法律上之義務而應受行政罰之行為，法律無特別規
    定時，雖不以出於故意為必要，仍須以過失為其責任條件。
    但應受行政罰之行為，僅須違反禁止規定或作為義務，而不
    以發生損害或危險為其要件者，推定為有過失，於行為人不
    能舉證證明自己無過失時，即應受處罰。……。」司法院釋
    字第275號解釋可資參照。
二、本件原告89年度綜合所得稅結算申報，短漏報其本人、配偶
    徐蔡富美及受扶養親屬徐媺媺之營利、薪資及退職所得計 2
    ,404,672元，案經被告查獲，乃併課其綜合所得稅，核定綜
    合所得總額為 3,320, 090元，淨額為2,758,539元，並按短
    漏稅額318,256元，處0.2倍罰鍰63,600元。原告對被告原核
    定增列其退職所得2,603, 135元、否准認列捐贈扣除額 13,
    250 元與房屋租金支出扣除額96,000元及罰鍰處分不服，申
    請復查結果，准予追認捐贈扣除額13,250元，變更核定綜合
    所得淨額為 2,745, 289元，並核減罰鍰800元，變更罰鍰為
    62,800元外，其餘部分未准變更，原告仍未甘服，提起訴願
    ，遭決定駁回，復起訴主張其合併航空貨運站及華儲公司年
    資，申報計算退職所得，應屬合理，縱不符規定，亦與短漏
    報有別，又其因未收到股利所得扣繳憑單，致漏報營利所得
    ，並無故意過失，詳如其起訴狀事實欄所載理由等語。
三、(一)關於本稅部分：
    1.關於營利所得部分：查原告本年度漏報其本人、配偶徐蔡
    　富美、女兒徐媺媺之營利所得計30多筆，此有核定通知書
    　附原處分卷可稽，復為原告所不否認，則被告依查獲資料
    　，併課其當年綜合所得稅，自無不合，又原告及其配偶、
      扶養親屬女兒，既有多筆投資，於申報綜合所得稅時，自
      應詳為查詢據實申報，尚難以未收到扣繳憑單，而解免申
      報義務。
    2.關於退職所得部分：查原告本年度自華儲公司退職，經核
      定退職金2,715,635元 ，並依其在華儲公司年資，核計免
      稅退職金112,500元，應稅退職所得為2,603,135元，此有
      華儲公司92年1月7日函及退職所得計算表附原處分卷可稽
      ，又原告前自航空貨運站離職，已一次另領取退職金，因
      公務機關與私人公司之年資性質有別，不能合併計算，其
      退職免稅年資，原告主張合併計算，於法無據，洵不足採
      。
    (二)關於罰鍰部分：
    1.關於營利所得部分：查原告本年度漏報其本人、配偶及扶
    　養親屬之營利所得既多達30多筆，足證其申報時未經查詢
    　並據實申報，難謂無過失，自不得以未收到扣繳憑單而免
    　罰，此部分被告依首揭規定及說明，予以裁罰，自無不合
      。
    2.關於退職所得部分：查原告本年度有將取自航空貨運站及
    　華儲公司之所得一併申報，並將航空貨運站及華儲公司之
      年資合計為免稅年資，此有其申報書影本附原處分卷可稽
      ，雖其合計免稅年資之方式於法不合，惟其情形與短漏報
      之情事有別，類此案情（例如北區國稅局92年5月1日北區
      國稅法2字第09200122234號復查決定），亦均採依職權按
      法定正確計算方式調整核定補稅，相同案情，應為相同處
      理，如為差別處理，應明其正當理由，此部分被告除補
      稅外，並無堅強理由，又另處罰鍰，其另處罰鍰部分，自
      屬可議，原告執以指摘，非無理由。
四、綜上說明，本件被告關於核定短漏報退職所得所處罰鍰部分
    ，既屬可議，訴願決定，予以維持，亦嫌疏略，自應由本院
    將此部分之訴願決定及原處分（復查決定）均予撤銷，由被
    告另為適法之處分，以昭折服。其餘部分，原處分核無違誤
    ，訴願決定，予以維持，亦無不合，原告起訴意旨，非有理
    由，應予駁回。
五、據上論結，本件原告之訴為一部有理由，一部無理由，依行
    政訴訟法第104條、民事訴訟法第79條，判決如主文。
中　　華　　民　　國　　94　　年 　　1　　月　　19　　日
            第 三 庭 審 判 長 法    官  王立杰
                              法    官  胡方新
                              法    官  黃本仁
上為正本係照原本作成。
如不服本判決，應於送達後二十日內，向本院提出上訴狀並表明
上訴理由，如於本判決宣示後送達前提起上訴者，應於判決送達
後二十日內補提上訴理由書（須按他造人數附繕本）。
中　　華　　民　　國　　94　　年 　　1　　月　　21　　日
            　　  　　　　　　書 記 官  姚國華
